臺灣雲林地方法院民事判決
111年度簡字第111號
原      告  吳秋月  
兼  上一人
訴訟代理人  程進教  
被      告  周尚澤  
訴訟代理人  周士宏  
上列被告因過失致死等案件，經原告提起損害賠償之附帶民事訴
訟（111 年度交附民字第130號），經本院刑事庭裁定移送前來
，本院於中華民國111年10月20日辯論終結，判決如下：
    主  文
被告應給付原告吳秋月新臺幣陸萬捌仟伍佰零玖元，及自民國一
一一年十月二十日起至清償日止，按年息百分之五計算之利息。
被告應給付原告程進教新臺幣伍萬伍仟參佰玖拾元，及自民國一
一一年十月二十日起至清償日止，按年息百分之五計算之利息。
原告其餘之訴駁回。
訴訟費用由被告負擔四分之一，餘由原告負擔。
本判決第一項得假執行。但被告如以新臺幣陸萬捌仟伍佰零玖元
為原告吳秋月預供擔保，得免為假執行。
本判決第二項得假執行。但被告如以新臺幣伍萬伍仟參佰玖拾元
元為原告程進教預供擔保，得免為假執行。
原告其餘假執行之聲請駁回。
    事實及理由
壹、程序方面：
    按訴狀送達後，原告不得將原訴變更或追加，但擴張或減縮
    應受判決事項之聲明者，不在此限。被告於訴之變更或追加
    無異議，而為本案之言詞辯論者，視為同意變更或追加，民
    事訴訟法第255條第1項第3款、第2項分別定有明文。原告二
    人起訴時原請求被告應給付原告新臺幣（下同）300萬元，
    及自起訴狀繕本送達翌日起至清償日止，按年息百分之五計
    算之利息。嗣於民國111年6月13日具狀變更訴之聲明，請求
    被告應給付原告50萬元，及自起訴狀繕本送達翌日起至清償
    日止，按年息百分之五計算之利息。嗣後，原告於111年10
    月20日當庭變更訴之聲明，請求被告應給付原告吳秋月35萬
    元、程進教15萬元，及自111年10月20日起至清償日止，按
    年息百分之五計算之利息，為聲明之減縮，而被告並無異議
    ，而為本案之言詞辯論，揆諸前揭規定，應屬合法，合先敘
    明。
貳、實體方面： 
一、原告主張：
　㈠被告於110年5月29日上午10時10分許，騎乘車號000-0000號
    普通重型機車，沿雲林縣虎尾鎮安溪里產業道路（由西往東
    方向）行駛，行經雲林縣○○鎮○○里○○000○00號旁之無號誌交
    岔路口時，疏未注意減速慢行，即貿然前行欲通過交岔路口
    ，適原告程進教騎乘車號000-000號普通重型機車搭載其母
    即原告吳秋月，沿產業道路（由北往南方向）行駛，行經上
    開交岔路口時，亦疏未注意左方車應暫停禮讓右方車先行，
    即貿然前行，被告所騎乘機車左側車身與原告程進教所騎乘
    機車車頭發生碰撞，兩車因而人車倒地，原告吳秋月因此受
    有右側近端肱骨粉碎性骨折、胸壁挫傷等傷害，原告程進教
    因此受有顏面及左眼挫裂傷5公分、左側胸壁、雙膝、下背
    挫傷、右肩挫傷合併肌腱袖斷裂等傷害。原告二人所受傷害
    ，係因被告之侵權行為所致，被告自應負損害賠償責任。
　㈡原告依侵權行為之法律關係，請求被告給付原告吳秋月①醫療
    費用76,631元。②交通費用8,040元。③看護費用180,000元。
    ④精神慰撫金85,329元，合計35萬元，及自111年10月20日起
    至清償日止，按年息百分之五計算之利息；及請求被告給付
    原告程進教①醫療費用3,120元。②機車維修費用2,515元（其
    中800元為拖吊費，修繕費為1,715元）。③不能工作損失72,
    000元。④精神慰撫金72,365元，合計15萬元，及自111年10
    月20日起至清償日止，按年息百分之五計算之利息等語。
　　並聲明：㈠被告應給付原告吳秋月35萬元，及自111年10月20
    日起至清償日止，按年息百分之五計算之利息。㈡被告應給
    付原告程進教15萬元，及自111年10月20日起至清償止，按
    年息百分之五計算之利息。㈢訴訟費用由被告負擔。㈣原告願
    供擔保，請准宣告假執行。
二、被告則以：對於原告吳秋月請求被告賠償醫療費用、交通費
    用、看護費用部分不爭執，對於原告程進教請求被告賠償醫
    療費用、機車維修費用、不能工作損失部分不爭執，至於原
    告二人請求精神慰撫金部分，金額請法院斟酌。就本件車禍
    之發生，原告程進教為肇事主因，應負百分之七十之過失責
    任等語，資為抗辯。　　
　　並聲明：㈠原告之訴駁回。㈡訴訟費用由原告負擔。㈢如受不
    利之判決，願供擔保，請准宣告免為假執行。
三、兩造不爭執之事實：
  ㈠被告於110年5月29日上午10時10分許，騎乘車號000-0000號
    普通重型機車，行至雲林縣○○鎮○○里○○000○00號旁之無號誌
    交岔路口時，疏未注意減速慢行，即貿然前行欲通過交岔路
    口，適原告程進教騎乘車號000-000號普通重型機車搭載其
    母即原告吳秋月，行經上開交岔路口時，亦疏未注意左方車
    應暫停禮讓右方車先行，即貿然前行，兩車於交岔路口發生
    碰撞，被告所騎乘機車左側車身與原告程進教所騎乘機車前
    車頭發生碰撞，原告吳秋月因此受有右側近端肱骨粉碎性骨
    折、胸壁挫傷等傷害，原告程進教因此受有顏面及左眼挫裂
    傷5公分、左側胸壁、雙膝、下背挫傷、右肩挫傷合併肌腱
    袖斷裂等傷害。
　㈡原告吳秋月於車禍後支出醫療費用76,631元，原告程進教於
    車禍後支出醫療費用3,120元。
　㈢原告吳秋月於車禍後支出交通費用8,040元。
　㈣原告吳秋月因車禍所受傷害，需專人看護3個月，有天主教若
    瑟醫療財團法人若瑟醫院之診斷證明書在卷可佐（見本院卷
    99頁）。原告程進教因車禍所受傷害，需休養至少3個月，
    有天主教若瑟醫療財團法人若瑟醫院之診斷證明書在卷可佐
    （見本院卷第98頁）。
  ㈤原告程進教所有車號000-000號普通重型機車因車禍受損，支
    出修繕費用17,150元及拖吊費用800元，經折舊計算後，被
    告對於原告程進教請求賠償修繕費用及拖吊費用2,515元不
    爭執。
　㈥原告吳秋月於車禍後已領取強制汽車責任保險金71,491元，
    原告程進教於車禍後已領取強制汽車責任保險金4,610元。
四、得心證之理由：
    本件兩造所爭執之處，在於被告是否應就本件車禍之發生負
    賠償責任？及原告得請求被告賠償之金額為何？經查：
　㈠被告是否應就本件車禍之發生負損害賠償責任？
  ⒈原告主張被告於110年5月29日上午10時10分許，騎乘車號000
    -0000號普通重型機車，沿雲林縣虎尾鎮安溪里產業道路（
    由西往東方向）行駛，行經雲林縣○○鎮○○里○○000○00號旁之
    無號誌交岔路口時，疏未注意減速慢行，即貿然前行欲通過
    交岔路口，適原告程進教騎乘車號000-000號普通重型機車
    搭載其母即原告吳秋月，沿產業道路（由北往南方向）行駛
    ，行經上開交岔路口時，亦疏未注意左方車應暫停禮讓右方
    車先行，即貿然前行，被告所騎乘機車左側車身與原告程進
    教所騎乘機車車頭發生碰撞，兩車因而人車倒地，原告吳秋
    月因此受有右側近端肱骨粉碎性骨折、胸壁挫傷等傷害，原
    告程進教因此受有顏面及左眼挫裂傷5公分、左側胸壁、雙
    膝、下背挫傷、右肩挫傷合併肌腱袖斷裂等傷害之事實，業
    據原告二人陳述明確，並為被告所不爭執，而原告因本件車
    禍受有前揭傷害，並有天主教若瑟醫療財團法人若瑟醫院所
    出具之診斷證明書在卷可稽。
　⒉按行經無號誌之交岔路口，應減速慢行，作隨時停車之準備
    ；又汽車行駛時，駕駛人應注意車前狀況，並隨時採取必要
    之安全措施；另行至無號誌之交岔路口，左方車應暫停讓右
    方車先行，道路交通安全規則第93條第1項第2款及第94條第
    3項、第102條第1項第2款分別定有明文，被告騎乘機車，自
    應注意遵守上開交通規定，且當時天候為晴天，日間有自然
    光線，路面乾燥無缺陷，無障礙物及視距良好，此有現場事
    故調查報告表附於本院111年度交易字第169號過失傷害刑事
    案卷可憑，並無不能注意之情事，而被告竟疏未注意車前狀
    況、減速慢行，即貿然騎乘機車通過該交岔路口，致於發現
    原告程進教所騎乘之機車時已煞車閃避不及，而與原告程進
    教所騎乘搭載原告吳秋月之機車發生碰撞，致原告二人受有
    前揭傷害，其有過失至明，且被告之過失傷害行為與原告二
    人所受傷害之結果具相當因果關係。又本件車禍肇事責任經
    送請交通部公路總局嘉義區監理所嘉雲區車輛行車事故鑑定
    會鑑定結果，認「一、程進教駕駛普通重型機車，行經無號
    誌交岔路口，左方車未暫停讓右方車先行，為肇事主因。二
    、周尚澤駕駛普通重型機車，行經無號誌交岔路口，未減速
    慢行，作隨時停車之準備，為肇事次因。」有交通部公路總
    局嘉義區監理所嘉雲區車輛行車事故鑑定會鑑定意見書及交
    通部公路總局車輛行車事故鑑定覆議會覆議意見書各1份在
    卷可參，亦同此認定。至原告程進教騎乘機車行經無號誌交
    岔路口時，疏未注意左方車應暫停讓右方車先行，雖亦有過
    失，然被告既有前述未盡注意義務之情事，雖原告程進教就
    本件之損害發生與有過失，但仍無可解免被告過失責任。綜
    上，原告二人主張被告應負侵權行為之責任，洵屬有據。
  ㈡按因故意或過失，不法侵害他人權利者，負損害賠償責任；
    不法侵害他人之身體或健康者，對於被害人因此喪失或減少
    勞動能力或增加生活上需要時，應負損害賠償責任；又不法
    侵害他人之身體、健康、名譽、自由、信用、隱私、貞操，
    或不法侵害其他人格法益而情節重大者，被害人雖非財產上
    之損害，亦得請求賠償相當之金額，民法第184 條第1 項前
    段、第193 條第1 項、第195 條第1 項分別定有明文。本件
    被告因過失侵權行為致原告二人受有損害之事實，已見前述
    ，是被告依上開規定對原告二人所受之損害，自應負賠償責
    任。茲就原告二人所受損害得請求被告賠償之項目及金額，
    分述如下：　　
  ⒈醫療費用部分：
　　原告吳秋月主張其因被告之侵權行為，支出醫療費用76,631
    元，原告程進教因被告之侵權行為，支出醫療費用3,120元
    ，業據原告二人分別提出醫療費用單據70紙、14紙為證，復
    為被告所不爭執，原告吳秋月、程進教因被告之侵權行為，
    致增加此部分之生活上需要，是原告吳秋月、程進教請求被
    告賠償醫療費用76,631元、3,120元，自屬有據。
  ⒉交通費用：
    原告吳秋月主張其因被告之侵權行為而受有前揭傷害，支出
    交通費用8,040元，為被告所不爭執，經查，原告吳秋月於
    車禍發生後多次至天主教若瑟醫療財團法人若瑟醫院治療及
    復健，而原告吳秋月家住西螺，其因此所生之交通費用，既
    屬增加生活上之需要，且為被告等所不爭執，則原告吳秋月
    請求被告賠償交通費用8,040元，即非無據。
  ⒊看護費用部分：
　　原告吳秋月主張其因車禍受有前揭傷害，需專人照護3個月
    ，以每日2,000 元計算，合計受有18萬元看護費用之損害，
    為此請求被告賠償看護費用18萬元等語，而被告對於原告吳
    秋月於車禍發生後需專人看護照顧3個月之事實並不爭執，
    經查，原告吳秋月因本件車禍受有前揭傷害，多次前往天主
    教若瑟醫療財團法人若瑟醫院就診，而原告吳秋月自車禍發
    生後，需專人照顧3個月，有天主教若瑟醫療財團法人若瑟
    醫院所出具之診斷證明書在卷可佐。堪認原告吳秋月因車禍
    所受傷害，確有由專人24小時看護照顧其日常生活起居3個
    月之必要。是原告吳秋月請求被告賠償3個月之看護費用，
    以每日2,000 元計算，合計18萬元之看護費用，洵屬有據。
　⒋不能工作損失部分：
　　原告程進教主張其因本件車禍受有傷害不能工作，為此，請
    求被告賠償3個月不能工作之損失72,000元等語，為被告所
    不爭執，經查，原告程進教因本件車禍致受有前揭傷害，至
    少需休養3個月，有天主教若瑟醫療財團法人若瑟醫院所出
    具之診斷證明書在卷可佐，堪認原告程進教因本件車禍至少
    3個月時間確實無法工作，受有不能工作之損失，以110年每
    月最低基本工資24,000元計算，則原告程進教請求被告賠償
    3個月不能工作之薪資損失72,000元，於法有據，應予准許
    。
　⒌精神慰撫金部分：原告吳秋月因本件車禍受有前揭傷害，歷
    經手術治療，術後數十次門診及復健治療，其身體及精神均
    受有相當之痛苦，應堪認定；另原告程進教因本件車禍受有
    前揭傷害，經傷口縫合手術後，共門診8次，其身體及精神
    受有相當之痛苦，亦堪認定。本院審酌原告吳秋月國小畢業
    ，已退休，現為家庭主婦，名下無任何財產；原告程進教二
    專畢業，車禍前在中油加油站擔任兼職人員，月薪約1萬元
    ，名下有數筆不動產；被告三專畢業，擔任藥劑師，月薪5
    萬元左右，名下數筆不動產、汽車1部，及若干投資，業據
    兩造陳明在卷，並有稅務電子閘門財產所得調件明細表在卷
    可參，及兩造身分、社會地位、智識水準及原告吳秋月、程
    進教所受傷害程度等一切情形，認原告吳秋月、程進教分別
    請求被告賠償精神慰撫金85,329元、72,365元，尚屬適當，
    應予准許。
　⒍機車修繕及拖吊費用2,515元部分：
　　原告程進教主張其所有機車因本件車禍受損，經修繕後，支
    出修繕費用17,150元及拖吊費用800元，經計算折舊後，爰
    請求被告賠償2,515元等語，業據其提出機車修理費用估價
    單及拖吊費用單據為證，復為被告所不爭執，是原告程進教
    請求被告賠償機車修理費用2,515元，為有理由，應予准許
    。
  ⒎綜上所述，原告吳秋月因本件車禍所受損害為35萬元（計算
    式為：醫療費用76,631元＋交通費用8,040元＋看護費用18 萬
    元＋精神慰撫金85,329元＝350,000元。原告程進教因本件車
    禍所受損害為15萬元（計算式為：醫療費用3,120元＋不能工
    作損失72,000元＋精神慰撫金72,365元＋機車修繕費用2,515
    元＝150,000元。　　
  ㈢按損害之發生或擴大，被害人與有過失者，法院得減輕賠償
    金額，或免除之。前二項之規定，於被害人之代理人或使用
    人與有過失者，準用之，民法第217條第1項、第3項定有明
    文。次按，駕駛機車有過失致坐於後座之人被他人駕駛之車
    撞死者，後座之人係因藉駕駛人載送而擴大其活動範圍，駕
    駛人為之駕駛機車，應認係後座之人之使用人，原審類推適
    用民法第224條規定依同法第217條第1項規定，減輕被上訴
    人之賠償金額，並無不合（最高法院74年度台上字第1170號
    判決意旨參照）。又按，損害之發生或擴大，被害人與有過
    失者，法院得減輕賠償金額或免除之，民法第217條第1項定
    有明文，此項規定之旨趣在於謀求加害人與被害人間之公平
    ，在裁判上應由法院以職權減輕或免除之（最高法院85年度
    台上字第1756號判決意旨參照）。經查，本件車禍被告固難
    辭其過失責任，惟原告吳秋月因受原告程進教之載送而擴大
    其活動範圍，原告程進教為其駕駛機車，應認係原告吳秋月
    之使用人，而原告程進教就本件車禍之發生亦有過失，已如
    前述，則本件自應類推適用民法第224條規定依同法第217條
    第1項規定，減輕加害人即被告之賠償金額。次查，本件車
    禍發生當時原告程進教騎乘機車搭載原告吳秋月行經交岔路
    口，僅減速而未暫停即駛入交岔路口，因而與被告所騎乘之
    機車發生碰撞，就本件車禍原告程進教亦有疏失，已如前述
    ，本院審酌兩造之過失情形，認本件車禍發生之責任歸屬，
    被告之過失程度為百分之四十，原告程進教之過失程度為百
    分之六十，應以原告吳秋月之使用人即原告程進教過失程度
    之比例，減輕被告應負之賠償責任，依此過失比例計算後，
    原告吳秋月、程進教得請求被告賠償之金額為14萬元、6萬
    元【計算式：35萬元×0.4＝14萬元；15萬元×0.4＝6萬元】。
　㈣按保險人依本法規定所為之保險給付，視為被保險人損害賠
    償金額之一部分，被保險人受賠償請求時，得扣除之，強制
    汽車責任保險法第32條定有明文。查原告吳秋月、程進教於
    車禍發生後已分別領取強制汽車責任保險金71,491元、4,61
    0元，有原告吳秋月、程進教存摺內頁明細在卷可憑（見本
    院卷第141、145頁），並為兩造所不爭執，是依上開規定，
    被告應賠償原告吳秋月、程進教之數額自應扣除原告吳秋月
    、程進教已領取之保險金。依此計算，原告吳秋月、程進教
    因被告之侵權行為所受損害得請求被告賠償之金額應分別為
    68,509元、55,390元（計算式：140,000元－71,491元＝68,50
    9元；60,000元－4,610元＝55,390元）。　　
  ㈤綜上所述，原告吳秋月、程進教依侵權行為之法律關係，請
    求被告給付原告吳秋月68,509元、程進教55,390元，及自11
    1年10月20日起至清償日止，按年息百分之五計算之利息，
    為有理由，應予准許，逾此部分之請求，則無理由，應予駁
    回。　　
  ㈥又本判決原告勝訴部分，係就民事訴訟法第427條第2項訴訟
    適用簡易程序所為被告敗訴之判決，依民事訴訟法第389 條
    第1項第3 款規定，應依職權宣告假執行，此部分雖經原告
    陳明願供擔保請准宣告假執行，惟其聲請不過促請法院職權
    發動，本院無庸就其聲請為准駁之裁判，附此敘明。至原告
    敗訴部分，其假執行之聲請失所附麗，併予駁回之。又被告
    陳明願供擔保請准宣告免為假執行，就原告勝訴部分，經核
    於法並無不合，爰酌定相當擔保金額併宣告之。
  ㈦本件事證已臻明確，兩造其餘攻擊、防禦方法，均與判決結
    果不生影響，爰不一一論述，併此敘明。
五、訴訟費用負擔之依據：民事訴訟法第79條。
中　　華　　民　　國　　111 　年　　10　　月　　31　　日
                  民事第二庭    法  官  冷明珍

以上正本係照原本作成。
如對本判決上訴，須於判決送達後20日內向本院提出上訴狀。如
委任律師提起上訴者，應一併繳納上訴審裁判費。
中　　華　　民　　國　　111 　年　　10　　月　　31　　日
                                書記官　黃佑怡